【裁判字號】    89,上訴,2367
【裁判日期】    891107
【裁判案由】    誣告
【裁判全文】
臺灣高等法院臺中分院刑事判決              民國八十九年度上訴字第二三六七號
    上  訴  人
    即 自訴 人  甲○○
    被      告  乙○○
右上訴人因被告誣告案件，不服臺灣臺中地方法院中華民國八十九年十一月七日第一
審判決（民國八十九年度自字第四二號），提起上訴，本院判決如左：
    主      文
上訴駁回。
    理      由
一、自訴意旨係以：被告乙○○明知自訴人並無於民國（下同）八十七年間或八十八
    年三月二十一日以「三字經」或「五字經」等穢言對其辱罵，卻基於誣告之犯意
    ，於八十八年具狀向臺灣臺中地方法院檢察署告訴自訴人有以「三字經」、「五
    字經」等污穢言語對其辱罵，認自訴人犯有公然侮辱罪，嗣自訴人獲不起訴處分
    ；而被告復於本案審理時提出偽造之錄音帶當作證據，被告顯犯有刑法第一百六
    十九條之誣告罪及偽造證據罪嫌云云。
二、按犯罪事實應依證據認定之，無證據不得推定其犯罪事實，又不能證明被告犯罪
    者，應諭知無罪之判決，刑事訴訟法第一百五十四條、第三百零一條第一項分別
    定有明文。復按所訴之事實未能積極的證明為虛偽，則祇能以證據不充分之故，
    為被誣告人未予判罪之原因，自不能據以推定告訴人所訴為誣告；另告訴人所訴
    事實，不能證明其係實在，對於被訴人為不起訴處分確定者，是否構成誣告罪，
    尚應就其有無虛構誣告之故意以為斷，並非當然可以誣告罪相繩（最高法院二十
    年上字第三○七號及五十九年臺上字第五八一號判例參照）。
三、訊之被告乙○○堅決否認有何誣告犯行，辯稱：自訴人確於八十七年十一月十一
    日晚上七時許及八十八年三月二十一日晚上八時三十分，即社區管理委員會開完
    會後，都有罵伊「幹你娘」等三字經，伊都有錄音，伊並沒有誣告他及偽造錄音
    帶等語。經查：被告確於八十八年四月二十七日具狀指訴自訴人曾公然以「三字
    經」、「五字經」等污穢言語辱罵，認自訴人觸犯刑法第三百零九條之公然侮辱
    罪。嗣經臺灣臺中地方法院檢察署檢察官於八十八年十月三十日以八十八年度偵
    字第一○八七三號對自訴人為不起訴處分，此經原審調取上開案卷核閱屬實，並
    有該不起訴處分書附卷可稽，觀諸該不起訴處分書之記載，係認被告上開指訴，
    並無證據可為認定，即自訴人之罪嫌尚有不足，並非認定被告之上開指訴純屬虛
    構誣告，是依前揭說明，自訴人雖因該案獲不起訴處分，然不能據以推定被告上
    開所訴為誣告，先予敘明。復按被告於原審八十九年三月十四日審理時提出其所
    指於八十七年十一月十一日及八十八年三月二十一日與自訴人之對話錄音帶，經
    原審當庭勘驗結果，確有一男子於該錄音內容中辱罵「幹你娘」，並一直按電鈴
    ，另有一女子回應「喂！喂！喂」、「講話啊！（台語）」、「你再罵我看看」
    ，該男子回稱：「我再罵」等語，有原審上開審理筆錄載明可憑，經訊之自訴人
    否認該錄音內之男聲為其本人，另證人即與自訴人及被告居於同一社區之住戶林
    銘信證稱：該錄音內之女聲部分確為乙○○，但男聲部分無法確定等語（見原審
    八十九年四月二十一日訊問筆錄）。嗣經原審依被告提出之原始錄音帶送請法務
    部調查局鑑定，並通知自訴人及被告於八十九年九月五日前往錄音憑鑑結果，認
    送鑑證物錄音帶內譯文部分疑似甲○○之聲音部分發音不自然，經與其本人之聲
    紋圖譜比對鑑析結果，仍無法確定是否為甲○○聲紋等情，此有法務部調查局八
    十九年九月十五日（八九）陸（三）字第八九○五八三七四號鑑定通知書附卷可
    稽，依此以觀，被告提出之錄音帶內之男聲部分，固無法證明係自訴人所為，然
    亦無證據證明該錄音帶係經偽造，而自訴人復未提出證據證明被告係意圖使其受
    刑事處分，而有偽造證據情事。綜上所述，被告指訴自訴人涉犯公然侮辱犯行，
    自訴人雖因罪嫌不足，而獲不起訴處分，但亦無法證明被告上開指訴純屬虛構誣
    告；而被告於原審審理時提出上開錄音帶為證，雖亦無法證明自訴人確有辱罵三
    字經，但亦不能證明該錄音帶係偽造，或被告有意圖自訴人受刑事處分，而偽造
    證據情事。本件經過之情形己臻明瞭，本院認無再予傳訊證人周素美、黃蘭香、
    林麗華、盧炳堂、陳鍾水、李獻明之必要，附此明。此外，復查無其他積極確
    切證據足資證明被告有自訴人所指誣告及偽造證據之犯行，被告之犯罪行為尚屬
    不能證明。
四、原審因認被告之犯罪行為不能證明，而諭知被告無罪之判決，核無不合，自訴人
    上訴意旨仍執陳詞，認被告應成立誣告罪，指摘原判決不當，為無理由，應予駁
    回。
五、據上論斷，應依刑事訴訟法第三百六十八條，判決如主文。
中      華      民      國      九十      年      一      月    十七    日
                                  臺灣高等法院臺中分院刑事第四庭
                                        審判長法  官  洪  耀  宗
                                              法  官  劉  登  俊
                                              法  官  吳  重  政
右正本證明與原本無異。
被告不得上訴。
自訴人得上訴。
如不服本判決應於收受送達後十日內向本院提出上訴書狀，其未述上訴之理由者並
得於提起上訴後十日內向本院補提理由書（均須按他造當事人之人數附繕本）。
                                              書記官  林  育  德
中      華      民      國      九十      年      一      月    十八    日
                                                                        Ｄ


司法院資訊處製作；財團法人民間司法改革基金會備份。
